臺灣高雄地方法院民事判決　　　　　 110年度雄小字第2502號
原　　　告　玉山商業銀行股份有限公司


法定代理人　黃男州　
訴訟代理人　林琮祐　
被　　　告　施秉慧律師即盧碩茂之遺產管理人

訴訟代理人　葉信宏律師
上列當事人間請求清償借款事件，本院於民國110 年11月15日言
詞辯論終結，判決如下：
    主  文
被告應於管理被繼承人盧碩茂之遺產範圍內給付原告新臺幣柒萬
肆仟參佰陸拾捌元，及自民國一百一十年十一月二日起至清償日
止，按週年利率百分之五計算之利息。
訴訟費用新臺幣壹仟元由被告於管理被繼承人盧碩茂之遺產範圍
內負擔。
本判決第一項得假執行。
    事實及理由
壹、程序事項
一、小額訴訟之訴狀送達後，原告不得將原訴變更或追加他訴，
    但擴張或減縮應受判決事項之聲明者，不在此限，民事訴訟
    法第436條之23、第436條第2項、第255條第1項第3款定有明
    文。查原告原起訴請求被告應於管理被繼承人盧碩茂之遺產
    範圍內給付原告新臺幣（下同）74,368元，及自民國105 年
    10月5 日起至清償日止，按週年利率15％計算之利息，嗣於
    本院110 年11月15日言詞辯論審理中變更聲明為：被告應於
    管理被繼承人盧碩茂之遺產範圍內給付原告74,368元，及自
    起訴狀繕本送達之翌日起至清償日止，按週年利率5 ％計算
    之利息，核與前開規定相符，應予准許。
貳、實體方面
一、原告主張：訴外人盧碩茂前於92年3 月19日向原告申辦信用
    卡使用，依約王文仁應按月遵期繳納當期最低應繳金額，餘
    款則按年息15％計算循環利息，如有一期未還即視為全部到
    期（下稱系爭信用卡契約）。詎盧碩茂未依約繳款，截至斯
    時止尚餘欠消費款74,368元未還（以下稱系爭欠款）。又盧
    碩茂死亡後，被告經選任為盧碩茂之遺產管理人，被告自應
    在管理盧碩茂之遺產範圍內，就系爭欠款負清償責任。為此
    爰依系爭信用卡契約、消費借貸及繼承之法律關係提起本件
    訴訟等語。並聲明：如變更後之聲明。
二、被告則以：無從由原告提出之消費明細確認系爭欠款為盧碩
    茂之消費等語置辯。並聲明：原告之訴駁回。
三、得心證之理由
  ㈠按稱消費借貸者，謂當事人一方移轉金錢或其他代替物之所
    有權於他方，而約定他方以種類、品質、數量相同之物返還
    之契約。借用人應於約定期限內，返還與借用物種類、品質
    、數量相同之物。遲延之債務，以支付金錢為標的者，債權
    人得請求依法定利率計算之遲延利息。但約定利率較高者，
    仍從其約定利率，民法第474 條第1 項、第478 條前段及第
    233 條第1 項分別定有明文。次按各當事人就其所主張有利
    於己之事實，均應負舉證之責，故一方已有適當之證明者，
    相對人欲否認其主張，即不得不更舉反證。原告於起訴原因
    已有相當之證明，被告對渠主張，如抗辯不實並提出反對之
    主張者，則被告對渠反對之主張，亦應負證明之責，此為舉
    證責任分擔之原則。若被告於抗辯事實並無確實證明方法，
    僅以空言爭執者，當然認定其抗辯事實之非真正，而應為被
    告不利益之裁判（最高法院19年上字第2345號、18年上字第
    2855號、1679號判例意旨參照）。經查，原告主張盧碩茂有
    積欠其信用卡債務之事實，業據其提出信用卡申請書暨約定
    條款及客戶消費明細表等件為證（見本院卷第11至20頁、第
    41至53頁），而被告辯稱無從由上開消費明細確認為盧碩茂
    之刷卡消簽帳單云云，然查，原告所提之消費明細表，逐筆
    載明各交易日期、交易金額，且此私文書乃係原告之行員於
    歷次信用卡帳務產生時業務上所製作電磁紀錄之書面列印，
    故該等帳單明細之內容早已以電磁紀錄形式存在，僅於訴訟
    中列印成書面呈現其內容，且其內容記載連續不輟，被告復
    無提出其他事證足證原告就上開文書有何偽造、變造之虞，
    均應堪信為真實。
  ㈡再按遺產管理人之職務包括清償債權，遺產管理人非於公示
    催告期間屆滿後，不得對被繼承人之任何債權人償還債務；
    被繼承人之債權人，不於民法第1179條第1 項第3 款所定期
    間內為報明債權者，僅得就賸餘遺產，行使其權利，此觀民
    法第1179條第1 項第4 款、第1181條及第1182條規定自明。
    被告經本院於96年1 月3 日裁定選任為盧碩茂之遺產管理人
    ，被告於就任遺產管理人職務後，未向法院聲請對盧碩茂之
    債權人公示催告，令其報明債權，則原告於110 年9 月13日
    向被告起訴請求系爭欠款及遲延利息，該起訴狀繕本業於11
    0 年11月1 日由被告收受（見本院卷第31頁筆錄），即生報
    明債權效力，依前引規定，原告自得請求被告在管理盧碩茂
    之遺產範圍內，清償系爭欠款及遲延利息。
四、綜上所述，原告依消費借貸、遺產管理之法律關係，請求被
    告於管理被繼承人盧碩茂之賸餘遺產範圍內，給付74,368元
    ，及自起訴狀繕本送達之翌日即110 年11月2 日起至清償日
    止，按週年利率5 ％計算之利息，為有理由，應予准許。
五、本判決主文第1 項乃依小額事件程序所為被告敗訴之判決，
    依民事訴訟法第436 條之20規定，法院應依職權宣告假執行
    。
六、據上論結，原告之訴為有理由，依民事訴訟法第78條、第87
    條第1 項，判決如主文。
中    華    民    國   110    年    12    月    15    日
                  高雄簡易庭  法      官  鄧怡君
以上正本係照原本作成。
如不服本判決，應於送達後20日內，向本院提出上訴狀並表明上
訴理由，如於本判決宣示後送達前提起上訴者，應於判決送達後
20日內補提上訴理由書（須附繕本）。
中    華    民    國   110    年    12    月    15    日
                              書  記  官  吳語杰